臺灣屏東地方法院民事裁定
111年度潮事聲字第2號
異  議  人  宜光資產有限公司

法定代理人  黃淑宜  
代  理  人  宋尚賢  
相  對  人  吳蕙苓  

上列異議人與相對人吳蕙苓間聲請核發支付命令事件，異議人就
本院司法事務官於民國111年4月15日所為111年度司促字第2418
號裁定聲明異議，本院裁定如下：
    主    文
異議駁回。
    理  由
一、按當事人對於司法事務官處理事件所為之終局處分，得於處
    分送達後10日之不變期間內，以書狀向司法事務官提出異議
    ；司法事務官認前項異議有理由時，應另為適當之處分；認
    異議為無理由者，應送請法院裁定之；法院認第1 項之異議
    為有理由時，應為適當之裁定；認異議為無理由者，應以裁
    定駁回之，民事訴訟法第240條之4第1項至第3項分別定有明
    文。查本院司法事務官於民國111年4月15日以111年度司促
    字第2418號裁定（下稱系爭裁定），駁回聲明異議人即債權
    人支付命令之聲請，聲明異議人則於系爭裁定送達後10日內
    具狀提出異議，司法事務官認其異議無理由而送請本院裁定
    ，核與上開規定相符，先予敘明。
一、本件異議意旨略以：異議人前於110年1月6日取得屏東縣○○
    鎮○○段00地號、12建號即門牌號碼屏東縣○○鎮○○路00號土地
    、建物（下稱系爭房地）權利範圍各50分之2。又系爭房地
    現由其他共有人即訴外人楊恒奇與其母親居住使用，並將一
    樓出租與相對人吳蕙苓，約定：租賃標的為屏東縣○○鎮○○路
    00號一樓，租賃期間自109年1月1日起至118年12月31日止，
    房屋每年租金為78萬，一年給付一次，30日前應支付（下稱
    系爭租約）。依系爭租約前開約定，可推定承租人應係每年
    1月30日前支付租金。異議人持有系爭房屋應有部分50分之2
    ，每年應得租金為31,200元。縱然因疫情影響，相對人支付
    租金不穩定，而有不定期支付租金之記載，惟應不影響系爭
    租約之原始約定係一次給付租金78萬元，且已屆清償期，原
    支付命令駁回異議人請求相對人給付111年租金31,200元之
    聲請，異議人實難甘服，為此，提起本件聲明異議等語。
二、按支付命令之聲請，應表明下列各款事項：當事人及法定
    代理人。請求之標的及其數量。請求之原因事實。其有對
    待給付者，已履行之情形。應發支付命令之陳述。法院。
    債權人之請求，應釋明之，民事訴訟法第511 條定有明文。
    其修法理由謂：為免支付命令淪為製造假債權及詐騙集團犯
    罪工具，嚴重影響債務人權益，為兼顧督促程序在使數量明
    確且無訟爭性之債權得以迅速、簡易確定，節省當事人勞費
    ，以收訴訟經濟之效果，並保障債權人、債務人正當權益，
    避免支付命令遭不當利用，爰增列第2 項，強化債權人之釋
    明義務。若債權人未為釋明，或釋明不足，不合於本條第2 
    項規定者，法院得依本法第513 條第1 項規定，駁回債權人
    之聲請等語。又支付命令之聲請，不合於第508 條至第511 
    條之規定，或依聲請之意旨認債權人之請求為無理由者，法
    院應以裁定駁回之；就請求之一部不得發支付命令者，應僅
    就該部分之聲請駁回之。前項裁定，不得聲明不服，同法第
    513 條亦有明文。又所稱釋明，乃謂當事人應提出可使法院
    信其主張大概如此並能即時調查之一切證據（最高法院94年
    度臺抗字第665 號、99年度臺抗字第311 號裁定意旨參照）
    。
三、經查，異議人就其主張債權已屆清償期之事實僅泛稱「推定
    」應係每年1月30日前支付租金云云，惟按承租人應依約定
    日期，支付租金；無約定者，依習慣；無約定亦無習慣者，
    應於租賃期滿時支付之。如租金分期支付者，於每期屆滿時
    支付之。如租賃物之收益有季節者，於收益季節終了時支付
    之，民法第439條定有明文。
㈠、查系爭租約第4條係約定：承租人（即相對人）每年租金為新
    台幣78萬元整，並於每年1期30日前支付等語。並未具體約
    定每年應給付租金之日為何，且觀諸系爭租約所附房租付收
    款明細欄，縱如異議人主張，亦僅109年之78萬元租金係一
    次繳納，而其繳納日期仍無法判斷。110年之租金則分多次
    繳納，繳納租金之日期與金額亦無規律或習慣可言，期間更
    因肺炎疫情而減租。
㈡、本院司法事務官於111年3月22日以系爭租約未約定何月支付
    租金，裁定命異議人限期補正債權釋明文件，該裁定於111
    年3月28日送達聲明異議人，有送達證書在卷可稽。異議人
    僅於期限內陳報房屋租賃契約第二頁影本、110年1月6日至1
    10年12月5日止共計11個月之租金收據影本及對相對人寄發
    之存證信函等件，陳稱因楊恆奇於房租收款明細欄第一列記
    載109年1月1日起至109年12月31日止收取租金78萬元，且11
    年9月6日曾交付原告代理人110年共11個月之租金份額，因
    認系爭租約應係一次給付78萬元租金云云。
㈢、惟依照系爭租約之房租收款明細欄記載，楊恆奇通常會記載
    收款日、收款金額，然其109年之房租卻概括記載一整年期
    間、金額為78萬元，則楊恆奇是否於109年1月30日前一次收
    取78萬元，並非無疑；而其110年也非一次收取，縱然租約
    雙方約定一年一期、一次收取，但究係何月之30日前繳納，
    仍屬不明。依照前開法條規定，無約定亦無習慣時，則應於
    每期屆滿之當月30日前（即12月30日）支付之。異議人前開
    關於清償期限之主張，無非為其推測而已，尚無法使法院產
    生大概如此之心證，難謂其已就主張之事實盡其釋明之責。
    揆諸前揭規定意旨及說明，本院司法事務官以異議人未充分
    釋明其何以得於111年3月4日聲請支付命令，請求相對人給
    付111年之租金31,200元，及自111年1月31日起算利息之依
    據，而認其聲請顯無理由，駁回異議人支付命令之聲請，於
    法並無違誤。從而，本件聲明異議，為無理由，應予駁回。
四、綜上所述，本件異議為無理由，爰依民事訴訟法第240 條之
    4 第3 項、第95條、第78條，裁定如主文。
中　　華　　民　　國　　111 　年　　6 　　月　　1 　　日
                  潮州簡易庭      法　官  麥元馨
正本係照原本作成。
不得聲明不服。
中　　華　　民　　國　　111 　年　　6 　　月　　1 　　日
                                  書記官　洪雅玲